臺灣高雄地方法院民事判決　　　　　　110年度鳳簡字第523號
原　　　告　劉安妮　
訴訟代理人　陳志豪　
被　　　告　黃柏豪　
兼法定代理　黃勝明　
人
　　　　　　李文娟　

上列當事人間請求損害賠償事件，原告提起刑事附帶民事訴訟（
110 年度簡附民字第163號），經刑事庭裁定移送前來，本院於
民國110 年11月24日言詞辯論終結，判決如下：
    主      文
被告應連帶給付原告新臺幣柒萬壹仟壹佰捌拾柒元，及自民國一
一０年六月二十二日起至清償日止，按週年利率百分之五計算之
利息。
原告其餘之訴駁回。
本判決第一項得假執行。但被告以新臺幣柒萬壹仟壹佰捌拾柒元
為原告預供擔保，得免為假執行。
    事實及理由
一、按訴狀送達後，原告不得將原訴變更或追加他訴，但擴張或
    減縮應受判決事項之聲明者，不在此限。民事訴訟法第255
    條第1 項第3 款定有明文。本件原告起訴原起訴請求被告連
    帶給付新臺幣（下同）243,079 元及法定遲延利息（簡附民
    卷第5 頁），嗣於訴狀送達後，減縮請求金額為167,372 元
    並變更聲明如下述（本院卷第97頁），核與前開規定，應予
    准許。
二、被告黃柏豪、黃勝明經合法通知，無正當理由均未於言詞辯
    論期日到場，核無民事訴訟法第386 條各款所列情形，爰依
    原告聲請，由其一造辯論而為判決。
三、原告主張：黃柏豪基於毀損他人物品之犯意，於民國109 年
    7 月26日上午1 時7 分許，騎乘車牌號碼000-0000號普通重
    型機車，前往高雄市○○區○○路000 號騎樓，接續持油漆
    桶2 罐朝原告所有之車牌號碼000-0000號自用小客車（下稱
    系爭車輛）潑灑油漆，致系爭車輛受損，經原廠估價修復費
    用為167,372 元。而黃柏豪91年6 月30日生，行為時為滿18
    歲未滿20歲之限制行為能力人，黃勝明及被告李文娟為黃柏
    豪之父母即法定代理人，依民法第187 條第1 項前段規定，
    與黃柏豪連帶負民法侵權行為損害賠償責任。為此，爰依民
    法第184 條第1 項前段、第187 條第1 項前段規定提起本件
    訴訟等語，並聲明：被告應連帶給付原告167,372 元，及自
    起訴狀繕本送達翌日起至清償日止，按週年利率5 ％計算之
    利息。
四、被告則以：
（一）李文娟：原告有以LINE傳送原廠估價單給我，但我目前還
      沒看到系爭車輛，且原告主張的修復費用不合理，估價單
      維修項目編號5 部分之擋風玻璃應該可以不用更換，擋風
      玻璃上面的漆以擦拭去除即可，編號40鈑金8,000 元修復
      凹陷部分不是黃柏豪毀損的，另外零件應計算折舊等語置
      辯，並聲明：原告之訴駁回。
（二）黃柏豪、黃勝明受合法通知均未於言詞辯論期日到場，亦
      未提出任何書狀作何聲明或陳述。
五、本院得心證之理由：
（一）原告主張黃柏豪之上開侵權行為事實，業據其提出臺灣高
      雄地方檢察署109 年度偵字第18727 、24309 號聲請簡易
      判決處刑書、系爭車輛行照、系爭車輛遭毀損後之照片為
      證（簡附民卷第13至15、19頁，本院卷第71至73頁），又
      黃柏豪因原告主張之上開侵權行為，涉嫌毀損罪嫌，黃柏
      豪於警詢及偵查中均坦承犯行，經本院刑事庭以110 年度
      簡字第1765號判決犯毀損他人物品罪，處有期徒刑2 月確
      定一情，有此判決書附卷可稽（本院卷第13至16頁），並
      經本院依職權調取該刑事案件電子卷證核閱無誤，且為李
      文娟所不爭執，而黃柏豪、黃勝明就原告主張之事實，已
      於相當時期受合法通知，其於言詞辯論期日未到場爭執，
      亦未提出書狀作有利於己之聲明或陳述以供本院審酌，依
      民事訴訟法第280 條第3 項、第1 項規定，視同自認。是
      本件依調查證據之結果，認原告主張之事實堪信為真實
（二）按因故意或過失，不法侵害他人之權利者，負損害賠償責
      任，民法第184 條第1 項前段定有明文。次按無行為能力
      人或限制行為能力人，不法侵害他人之權利者，以行為時
      有識別能力為限，與其法定代理人連帶負損害賠償責任。
      行為時無識別能力者，由其法定代理人負損害賠償責任。
      前項情形，法定代理人如其監督並未疏懈，或縱加以相當
      之監督，而仍不免發生損害者，不負賠償責任，民法第18
      7 條定有明文。是法定代理人對無行為能力人或限制行為
      能力人之侵權行為，以負責為原則，免責為例外，故民法
      第187 條第2 項所定免責要件，應由法定代理人負舉證之
      責。查本件原告因其所有系爭車輛遭黃柏豪撥漆，因而受
      損一情，業已認定如前述，原告自得請求黃柏豪負侵權行
      為之損害賠償責任。又黃柏豪為本件行為時為滿18歲未滿
      20歲之限制行為能力人，黃勝明及李文娟為黃柏豪之父母
      ，當時並為黃柏豪之法定代理人（109 年9 月25日始協議
      由黃勝明行使負擔黃柏豪之權利義務），有3 人之全戶戶
      籍資料查詢結果存卷可查（本院卷第17、21、25頁），足
      認黃柏豪為本件侵權行為時為限制行為能力人，但已滿18
      歲，具有識別能力，黃勝明、李文娟當時為黃柏豪之法定
      代理人，惟未舉證證明對黃柏豪之監督並無疏懈，或有其
      他免責事由存在，自應就黃柏豪本件侵權行為連帶負損害
      賠償責任。
（三）查原告主張系爭車輛經原廠九和汽車股份有限公司高雄分
      公司服務廠估價修復費用為167,372 元一情，有此估價單
      在卷可稽（本院卷第109 至111 頁）。又系爭車輛前後、
      左右均沾有紅色油漆，尤其前車頭、引擎蓋、擋風玻璃、
      車頂均有大面積厚紅色油漆覆蓋，右後葉子板則有板金凹
      陷狀況，有上開系爭車輛遭毀損後之照片附卷可稽，足認
      覆蓋有紅色油漆部分均屬遭黃柏豪毀損者，右後葉子板板
      金凹陷部分則非黃柏豪毀損範圍。基此，觀諸前開估價單
      修理項目，除編號40右後葉子板之鈑修費用8,000 元部分
      （此部位有油漆覆蓋）外，其餘修理項目均為覆蓋有紅色
      油漆部分，自屬必要之修復項目。至李文娟辯稱擋風玻璃
      油漆擦拭即可去除，不需更換新品乙節，未舉證證明可以
      擦拭去除及擦拭去除之工資費用若干，而前開估價單對於
      所有遭油漆覆蓋部位之修理方式並非以更換新品方式修復
      ，編號13引擎蓋、編號22左前門、編號26左車側裙、編號
      27左後門、編號30左後門玻璃、編號33左後葉子板，均係
      以塗裝方式修復，有此估價單可憑，足認原廠已依其維修
      專業判斷何部分之修復方式需更換零件、何部分之修復方
      式以塗裝修復即可，李文娟前開所辯，尚無足採。又依民
      法第196 條請求賠償物被毀損所減少之價額，得以修復費
      用為估定之標準，但以必要者為限，例如：修理材料以新
      品換舊品，應予折舊，此有最高法院77年5 月17日77年度
      第9 次民事庭會議決議可資參照。故債權人所得請求者既
      為回復原狀之必要費用，倘以修復費用為估定其回復原狀
      費用之標準，則修理材料以新品換舊品時，即應予折舊。
      而關於固定資產折舊率又可分為平均法及定率遞減法。所
      謂平均法係以固定資產成本減除殘價後之餘額，按固定資
      產耐用年數表規定之耐用年數平均分攤，計算其每期折舊
      額，定率遞減法係以固定資產每期減除該期折舊額之餘額
      順序作為各次期計算折舊之基數，而以一定比率計算其折
      舊額。是依損害賠償之目的在於填補被害人實際損害之目
      的而言，應採用平均法計算折舊，較為公允。查系爭車輛
      前開估價單費用167,372 元，扣除非黃柏豪毀損之編號40
      右後葉子板鈑修費用8,000 元，為159,372 元，其中零件
      費用為105,822 元、拆裝工資為20,700元、塗裝費用為32
      ,850元，有此估價單可參，而系爭車輛係於104 年7 月出
      廠（簡附民卷第19頁），迄本件109 年7 月26日發生時，
      已使用5 年1 月（不滿1 個月者以1 月計），已逾行政院
      所頒固定資產耐用年數表及固定資產折舊率表中自用小客
      車之耐用年數5 年，是系爭車輛更換前之原零件於本件毀
      損行為發生時之現狀應僅餘殘價，依平均法計算其殘價為
      17,637元（計算式：實際成本÷[ 耐用年數+1] =105,822
      ÷[ 5+1] = 17,637 ），加計無需計算折舊之拆裝工資20
      ,700元、塗裝費用32,850元，則原告得請求被告賠償之系
      爭車輛必要修復費用應為71,187元元，原告請求被告賠償
      逾此範圍之部分，則不應准許。
（四）末按給付無確定期限者，債務人於債權人得請求給付時，
      經其催告而未為給付，自受催告時起，負遲延責任。其經
      債權人起訴而送達訴狀，或依督促程序送達支付命令，或
      為其他相類之行為者，與催告有同一之效力。又遲延之債
      務以支付金錢為標的者，債權人得請求依法定利率計算之
      遲延利息，民法第229 條、第233 條第1 項分別定有明文
      。查原告依侵權行為之法律關係，得請求被告連帶賠償其
      損害71,187元為有理由，業如上述，此項給付無確定期限
      ，而原告之起訴狀繕本於110 年6 月21日送達被告（簡附
      民卷第29至33頁），發生送達加催告之效力。準此，原告
      請求給付自起訴狀繕本送達翌日即110 年6 月22日起至清
      償日止，按週年利率5 ％計算之利息，於法並無不合，應
      予准許。
六、綜上所述，原告依民法第184 條第1 項前段、第187 條第1
    項前段規定，請求被告給付71,187元，及自110 年6 月22日
    起至清償日止，按週年利率5 ％計算之利息範圍，為有理由
    ，應予准許，逾此範圍之請求，為無理由，應予駁回。
七、本件原告勝訴部分係就民事訴訟法第427 條第1 項訴訟適用
    簡易程序所為被告敗訴之判決，依同法第389 條第1 項第3
    款規定，應依職權宣告假執行，並依同法第392 條第2 項規
    定，依職權宣告被告如為原告預供擔保，得免為假執行。
八、本件事證已臻明確，兩造其餘攻擊防禦方法及所提證據，核
    與判決結果不生影響，爰不一一贅論。又李文娟於本案言詞
    辯論終結後即110 年12月1 日具狀答辯及聲請再開辯論（本
    院卷第113 至131 頁），惟本件判決之基礎事證已臻明確，
    無再開辯論之必要，且前開書狀內之陳述及攻擊方法未依訴
    訟進行之程度，於言詞辯論終結前提出，爰不予審酌，附此
    敘明。
九、本件原告提起刑事附帶民事訴訟，而由本院刑事庭依刑事訴
    訟法第504 條第1 項規定，裁定移送前來，依同條第2 項規
    定免繳納裁判費，其於本院審理期間，亦未產生其他訴訟必
    要費用，並無訴訟費用負擔問題，附此敘明。
中    華    民    國   110    年    12    月    10    日
                  鳳山簡易庭  法  官  楊儭華
以上正本係照原本作成。
如不服本判決，應於判決送達後二十日內向本院提出上訴狀，同
時表明上訴理由，如已於本判決宣示後送達前提起上訴者，應於
判決送達後十日內補具上訴理由（均須按他造當事人之人數附繕
本）。
中    華    民    國   110    年    12    月    10    日
                              書記官  李冠毅